臺灣臺中地方法院簡易民事判決
　　　　　　 111年度沙簡字第315號
原      告  陳子暉  
被      告  詹祥佑  

被告兼詹祥佑法定代理人
            詹豐任  
被      告  周俊瑋  
上列當事人間請求侵權行為損害賠償(交通)事件，本院於民國11
1年7月19日言詞辯論終結，判決如下：
    主      文
被告乙○○、丙○○應連帶給付原告新臺幣60,863元，及均自民國11
1年4月13日起至清償日止，依照週年利率5％計算之利息。
被告乙○○、甲○○應連帶給付原告新臺幣60,863元，及均自民國11
1年4月13日起至清償日止，依照週年利率5％計算之利息。
前二項被告如有任一被告為給付時，其他被告於其給付範圍內同
免給付義務。 
原告其餘之訴駁回。
訴訟費用由被告連帶負擔28％，餘由原告負擔。
本判決原告勝訴部分得假執行。但被告如以新臺幣60,863元為原
告預供擔保，得免為假執行。
原告其餘假執行之聲請駁回。
    事實及理由
一、本件被告經合法通知，未於言詞辯論期日到場，核無民事訴
    訟法第386條各款所列情形，爰依原告之聲請，由其一造辯
    論而為判決。
二、原告主張：被告乙○○於民國110年10月25日6時30分許，無照
    駕駛車牌號碼000-0000號普通重型機車，行經臺中市清水區
    五權路與海濱路口時，因闖紅燈致碰撞原告駕駛車牌號碼00
    0-0000號自用小客車（下稱系爭車輛），致系爭車輛損壞，
    被告乙○○駕駛前述車輛應負賠償責任。系爭車輛經送修估價
    新臺幣（下同）218,419元（包括零件166,726元及工資41,2
    92元、未稅208,018元、含稅218,419元）。被告乙○○於本件
    車禍發生時，為未滿20歲之限制行為能力人，被告丙○○為其
    父親，是其法定代理人亦應對原告之損害負連帶賠償責任；
    被告甲○○為車牌號碼000-0000號普通重型機車之車主，亦應
    對原告之損害負連帶賠償責任。為此，爰依侵權行為之法律
    關係提起本件訴訟請求被告給付。並請求法院判決：被告應
    連帶給付原告218,419元，及自起訴狀繕本送達次日起至清
    償日止依照年息5％計算之利息。訴訟費用由被告負擔。願供
    擔保請准宣告假執行。
三、被告未於言詞辯論期日到場，亦未提出書狀作何聲明或陳述
    。
四、法院之判斷：
（一）原告主張上述系爭車輛因本件車禍受損，且系爭車輛經送
      修復，維修費用總計被告218,419元（包括零件166,726元
      及工資41,292元、未稅208,018元、含稅218,419元）之事
      實，已據其提出臺中市政府警察局道路交通事故當事人登
      記聯單、初步分析研判表、道路交通事故現場圖、調解不
      成立證明書、估價單等為證，復有本院主動向臺中市政府
      警察局清水分局調閱之本件交通事故全案卷宗資料在卷可
      查。而被告已於相當時期受合法之通知，於言詞辯論期日
      不到場，亦未提出準備書狀為任何爭執，依民事訴訟法第
      426條之23、第426條第2項、第280條第3項、第1項之規定
      ，視為自認，本件經調查證據之結果，可信原告之主張屬
      實。
（二）道路交通安全規則第102條第1項第1款規定：「汽車（包
      括機器腳踏車）行駛至交岔路口，其行進、轉彎，應依下
      列規定：一、應遵守燈光號誌或交通指揮人員之指揮，遇
      有交通指揮人員指揮與燈光號誌並用時，以交通指揮人員
      之指揮為準。」本件被告騎乘機車未遵守上開規定，闖越
      紅燈，致撞擊原告駕駛之車輛，造成原告所有系爭車輛受
      損，既可認定，則被告乙○○應注意能注意，而未注意上揭
      規定，致肇本件車禍，自有過失，足以認定。
（三）因故意或過失，不法侵害他人之權利者，負損害賠償責任
      ；汽車、機車或其他非依軌道行駛之動力車輛，在使用中
      加損害於他人者，駕駛人應賠償因此所生之損害。但於防
      止損害之發生，已盡相當之注意者，不在此限，民法第18
      4條第1項前段、第191條之2分別定有明文。查，被告乙○○
      就本件肇事發生既有過失，自應對被害人即原告所受車輛
      損害負侵權行為損害賠償責任。
（四）不法毀損他人之物者，被害人得請求賠償其物因毀損所減
      少之價額；負損害賠償責任者，除法律另有規定或契約另
      有訂定外，應回復他方損害發生前之原狀。因回復原狀而
      應給付金錢者，自損害發生時起，加給利息。第1項情形
      ，債權人得請求支付回復原狀所必要之費用，以代回復原
      狀。為民法第196條、第213條所明定。又請求賠償物被毀
      損所減少之價值，得以修護費用為估價標準，但以必要者
      為限，例如修理材料費以新品換舊品應予折舊（最高法院
      77年5月17日77年度第9次民事庭會議決議參照）。查，本
      件被告乙○○過失不法毀損系爭車輛，已如上述，依前開規
      定，自應負侵權行為損害賠償責任，則以修復金額作為賠
      償金額，自屬有據。又系爭車輛之零件修理既係以新零件
      更換破損之舊零件，依上開說明，自應將零件折舊部分予
      以扣除。查系爭車輛受損而支出修理費用計218,419元（
      包括零件166,726元及工資41,292元、未稅208,018元、含
      稅218,419元）。其中零件部分，依行政院所頒固定資產
      耐用年數表及固定資產折舊率之規定，【非運輸業用客車
      、貨車】之耐用年數為5年，依定率遞減法每年折舊1000
      分之369，另依營利事業所得稅查核準則第95條第6項規定
      「固定資產提列折舊採用定率遞減法者，以1年為計算單
      位，其使用期間未滿1年者，按實際使用之月數相當於全
      年之比例計算之，不滿1月者，以1月計」，且依固定資產
      耐用年數表及固定資產折舊率之規定，非運輸業用客車耐
      用年數為5年，依定率遞減法每年折舊千分之369，且最後
      1年之折舊額加歷年折舊累計額，其總和不得超過該資產
      成本原額10分之9，殘值並應以10分之1為合度，亦即應扣
      除10分之9之零件折舊。查，系爭車輛係94年（即西元200
      5年）2月出廠，有系爭車輛之車籍資料可憑，距系爭事故
      發生之110年10月25日已逾5年，依上開說明，扣除折舊之
      累計金額應不得超過該資產成本原額10分之9。依此計算
      ，系爭車輛更換新零件費用為166,726元，則扣除折舊後
      之零件費用為16,673元（計算式：1667260.1＝16673，元
      以下四捨五入，以下同）。再加計不計算折舊之工資41,2
      92元後，系爭車輛維修費用之損害應為57,965元（計算式
      ：16673＋41292=57965）。又加計5％之營業稅，其損失金
      額應為60,863元（計算式：57965X【1+5％】＝60863）
（五）另按滿7歲以上之未成年人，有限制行為能力，民法第13
      條第2項定有明文。又按無行為能力人或限制行為能力人
      ，不法侵害他人之權利者，以行為時有識別能力為限，與
      其法定代理人連帶負損害賠償責任，民法第187條第1項前
      段亦有明定。查被告乙○○係92年12月6日生，於上開侵權
      行為時屬具有識別能力之限制行為能力人，被告乙○○之父
      即被告丙○○係其法定代理人等情，有戶籍資料查詢結果在
      卷可稽明，被告丙○○就前開被告乙○○應為賠償部分，依民
      法第187條第1項前段規定，應與被告乙○○連帶負損害賠償
      責任。
（六）違反保護他人之法律，致生損害於他人者，負賠償責任。
      但能證明其行為無過失者，不在此限，民法第184條第2項
      定有明文。復按數人共同不法侵害他人之權利者，連帶負
      損害賠償責任。不能知其中孰為加害人者亦同。造意人及
      幫助人，視為共同行為人，民法第185條亦有明定。又按
      數人因共同過失不法侵害他人之權利者，依法應連帶負賠
      償責任，苟各行為人之過失均為所生損害之共同原因，即
      所謂行為關連共同，亦足以成立共同侵權行為（最高法院
      84年度臺上字第1982號民事裁判意旨參照）。另按汽車駕
      駛人，未領有駕駛執照駕駛小型車或機車者，處新臺幣6,
      000元以上12,000元以下罰鍰，並當場禁止其駕駛，道路
      交通管理處罰條例第21條第1項第1款亦有明定。又按明知
      加害人未領有駕駛執照仍將小客車交其駕駛，顯違道路交
      通管理處罰條例第21條第1項第1款規定，亦即違反保護他
      人之法律，應推定其有過失（最高法院67年度臺上字第21
      11號民事裁判意旨參照）。原告主張：被告甲○○知被告乙○○無駕駛執照，卻仍將其所有上述機車借給被告乙○○騎乘
      ，所以對本件車禍之發生亦應負責，對原告之損害亦應負
      擔連帶賠償責任等情，與卷附資料相符，堪信原告上開主
      張為真正。從而，被告甲○○明知被告乙○○未領有駕駛執照
      ，仍將其所有車牌號碼000-0000號普通重型機車交予被告
      乙○○駕駛，揆諸前揭說明，應認被告甲○○具有過失，且其
      過失行為與前揭被告乙○○之過失行為均為原告受損之共同
      原因，故被告甲○○與被告乙○○應構成共同侵權行為，對於
      原告受損乙節，負連帶賠償損害之責。
（七）給付無確定期限者，債務人於債權人得請求給付時，經其
      催告而未為給付，自受催告時起，負遲延責任。其經債權
      人起訴而送達訴狀，或依督促程式送達支付命令，或為其
      他相類之行為者，與催告有同一之效力，民法第229條第2
      項定有明文。又遲延之債務，以支付金錢為標的者，債權
      人得請求依法定利率計算之遲延利息。但約定利率較高者
      ，仍從其約定利率；應付利息之債務，其利率未經約定，
      亦無法律可據者，週年利率為5％，民法第233條第1項及第
      203條亦有明文。本件原告對被告之前揭損害賠償債權，
      既經原告起訴而送達訴狀，被告迄未給付，當應負遲延責
      任。是原告請求被告給付自起訴狀繕本送達被告次日即均
      自111年4月13日起至清償日止，依照週年利率5％計算之法
      定遲延利息，核屬有據，應予准許。
（八）另按不真正連帶債務，係數債務人基於不同之債務發生原
      因，就同一內容之給付，對於同一債權人各負全部給付義
      務，因一債務人給付，他債務人即同免其責任。其各債務
      發生之原因既有不同，僅因相關法律關係偶然競合，致對
      同一債權人負同一內容之給付（最高法院92年臺上字第15
      40號判決意旨參照）。本件被告乙○○與被告丙○○；被告乙○○與被告甲○○間，應負連帶責任，爰依前述規定，宣告被
      告中如有任一被告為給付時，其他被告於其給付範圍內同
      免給付義務。
五、原告勝訴部分，依民事訴訟法第389條第1項第3款規定，應
    由法院主動宣告原告於本判決確定前，即可依本判決命給付
    內容對被告財產聲請強制執行，並且依據同法第392條第2項
    規定，由法院主動宣告被告如果預先提供擔保之後，就可免
    為假執行。至於原告請求不被允許部分的假執行聲請沒有理
    由，應予駁回。
六、訴訟費用負擔之依據：民事訴訟法第79條。
中　　華　　民　　國　　111 　年　　8 　　月　　2 　　日
                        臺灣臺中地方法院沙鹿簡易庭
                            法  官  劉國賓
以上為正本，係照原本作成。
如不服本判決，應於判決送達後20日內向本院提出上訴狀並表明
上訴理由（須附繕本）；如委任律師提起上訴者，應一併繳納上
訴審裁判費。
中　　華　　民　　國　　111 　年　　8 　　月　　2 　　日
                            書記官  張隆成